臺灣屏東地方法院刑事判決　　　　　　　100年度訴字第333號
公　訴　人　臺灣屏東地方法院檢察署檢察官
被　　　告　周昌甫
選任辯護人　葉武侯　律師
上列被告因違反毒品危害防制條例案件，經檢察官提起公訴（
99年度偵字第5243號），本院判決如下：
    主  文
周昌甫犯如附表所示之販賣第三級毒品罪，共貳罪，各處如附表
所示之刑。應執行有期徒刑柒年；未扣案販賣毒品所得新臺幣玖
佰元沒收，如全部或一部不能沒收時，以其財產抵償之。被訴販
賣第二級毒品部分無罪。
    事  實
一、周昌甫明知愷他命（Ketamine，俗稱K 他命）係毒品危害防
    制條例第2 條第2 項第3 款所定之第三級毒品，不得非法持
    有及販賣，竟仍意圖營利，基於販賣第三級毒品愷他命之犯
    意，以其所持用之0000000000號行動電話作為販毒之聯絡工
    具，先後為下列販賣行為：
（一）於民國97年12月28日凌晨12時51分許，許哲華以其所持用
      林祥和所有之0000000000號行動電話與周昌甫所持用之00
      00000000號行動電話聯絡後，嗣於當日凌晨1 時12分許，
      在屏東縣屏東市某大樓樓下，周昌甫以新臺幣（下同）30
      0 元之價格，販賣第三級毒品愷他命1 公克予許哲華及林
      祥和，而完成交易。
（二）於97年12月31日20時35分許，許哲華以其所持用之000000
      0000號行動電話與周昌甫所持用之0000000000號行動電話
      聯絡後，嗣於當日20時59分許，在屏東縣屏東市某大樓樓
      下，周昌甫以600 元之價格，販賣第三級毒品愷他命2 公
      克予許哲華及林祥和，而完成交易。嗣經內政部警政署保
      安警察第三總隊第二大隊另案偵辦李乾百（業經起訴）等
      人販毒案件因而查獲上情。
二、案經內政部警政署保安警察第三總隊第二大隊移送臺灣高雄
    地方法院檢察署檢察官呈請臺灣高等法院高雄分院檢察署檢
    察長令轉臺灣屏東地方法院檢察署檢察官偵查起訴。
    理  由
壹、程序部分（證據能力之審查）：
一、按被告以外之人於偵查中向檢察官所為之陳述，除顯有不可
    信之情況者外，得為證據，刑事訴訟法第159 條之1 第2 項
    定有明文。而依法院組織法第60條及刑事訴訟法第228 條至
    第231 條之1 規定，檢察官職司犯罪偵查權，其於偵查中為
    蒐集調查被告之犯罪證據而為偵查權之實施，除法有明文者
    外，本不拘一定之形式，關於訊問證人，法亦無明文必須使
    被告在場並使其有詰問之機會，其在尚不知被告為何人之偵
    查階段，益無使被告在場並賦予詰問證人之可能；況刑事訴
    訟法採證據裁判主義，所有供證明犯罪所用證據，均須於審
    判中踐行調查（包含證人之交互詰問）、辯論程式，始得採
    為斷罪之資料，亦不致有侵犯法律對被告人權保障之虞。是
    刑事訴訟法所規定傳聞法則之例外，其中就被告以外之人於
    偵查中向檢察官所為之陳述，因檢察官代表國家偵查犯罪時
    ，原則上當能遵守法定程式，被告以外之人如有具結能力，
    並經依法具結以擔保其係據實陳述者，依第159 條之1 第2
    項規定「除顯有不可信之情況者外」，仍得為證據（最高法
    院97年度台上字第93號判決意旨參照）。是本件證人石山玥
    於98年2 月26日在檢察官偵查中經具結之供述，具有被告以
    外之人審判外陳述之性質，屬傳聞證據，被告周昌甫及其辯
    護人表示無證據能力（見本院卷第22頁），惟經本院依法提
    示予以調查，檢察官對此未表示異議，被告及辯護人亦未釋
    明有何顯不可信之情事，且經本院審酌該審判外供述作成時
    無違法情事，亦無任何顯有不可信之情況，衡諸上開規定，
    自應適宜為本案之證據。
二、次按被告以外之人（包括證人、鑑定人、告訴人、被害人及
    共同被告等）於檢察事務官、司法警察官或司法警察調查中
    所為之陳述，與審判中不符時，其先前之陳述具有較可信之
    特別情況，且為證明犯罪事實存否所必要者，得為證據，刑
    事訴訟法第159 條之2 定有明文。而所謂「前後陳述不符」
    之要件，應就前後階段之陳述進行整體判斷，以決定其間是
    否具有實質性差異，惟無須針對全部陳述作比較，陳述之一
    部分有不符，亦屬之。經查，證人石山玥於警詢中之陳述，
    具有被告以外之人審判外陳述之性質，屬傳聞證據，經本院
    依法提示予以調查，被告周昌甫及其辯護人表示無證據能力
    （見本院卷第22頁），然經本院審酌該證人關於渠與被告之
    通聯對話內容、購買毒品之時間、交易毒品方式及是否完成
    交易等關於本案重要之情節，於警詢中陳述完整且明確，而
    與渠等於本院審理時所證述之情節有部分不同，前後已有不
    盡相符之處，然經本院參酌證人石山玥於警詢時之證詞，距
    離案發時間較近，記憶較為清晰，且當時甫為警查獲，較無
    暇蓄意編織掩飾，亦未權衡雙方之利害而為偏頗之陳述，且
    未直接或間接與被告周昌甫接觸，較無受外力干擾之情形，
    而警員於詢問該證人之際，亦有依法全程錄音，並無不法取
    供，是其於警詢中之陳述，相較於在本院審理時之陳述，具
    有可信之特別情況，且為證明被告之犯罪事實之存否所必要
    ，依上開刑事訴訟法第159 條之2 之規定，應得為證據。
三、第按被告以外之人於審判外之陳述，雖不符刑事訴訟法第15
    9 條之1 至第159 條之4 之規定，而經當事人於審判程序同
    意作為證據，法院審酌該言詞陳述或書面陳述作成時之情況
    ，認為適當者，亦得為證據；當事人、代理人或辯護人於法
    院調查證據時，知有第159 第1 項不得為證據之情形，而未
    於言詞辯論終結前聲明異議者，視為有前項之同意，刑事訴
    訟法第159 條之5 定有明文。本件除上開特別具證據能力之
    傳聞證據外，其餘所援引之以下各項證據（詳後述），固有
    部分屬傳聞證據，然公訴人、被告、辯護人於本院調查證據
    時，均知有前開第159 第1 項不得為證據之情形，被告、辯
    護人表示同意作為證據使用（見本院卷第22頁），且於言詞
    辯論終結前，均未聲明異議，本院審酌該等證據作成時之狀
    況，並無違法取證之情事，且無不宜作為證據之情形，依前
    開說明，爰認均有證據能力，合先敘明。
貳、實體部分：
一、上開犯罪事實業據被告周昌甫於本院審理時坦承不諱，核與
    證人許哲華、林祥和於警詢及偵查中證述情節相符，並有通
    訊監察譯文、0000000000號及0000000000號行動電話門號申
    設人基本資料在卷可稽，足認被告上開任意性自白與事實相
    符，堪予採信。又查販賣毒品係政府嚴予查緝之違法行為，
    並無公定價格，且出售份量可任意分裝增減，價格亦因毒品
    純度、買賣數量、買賣雙方關係資力、毒品來源是否充裕、
    檢警查緝等因素而有不同，難有客觀之標準，是販賣利得除
    經行為人坦承或價量明確外，實難加以認定，然不論是瓶裝
    或紙包之毒品，均可任意分裝或增減其分量，復可依買受人
    之需求按原包裝賣出或再分裝為小包出售，則無論以原包裝
    賣出或分裝後再行出賣之每包售價，均可因賺取價差而牟得
    利益，至為昭然；況毒品價格昂貴，取得不易，且為政府嚴
    予查緝之犯罪，凡為販賣之不法勾當者，苟無利可圖，應無
    甘冒被查緝法辦重刑之危險，平白無端義務為該買賣之工作
    ，故堪認被告販入毒品之價格必較販出之價格低廉，或以同
    一價格而減少份量，而有從中賺取差額利潤圖利之意圖及事
    實，此應屬合於論理法則，且不違背社會通常經驗之理性判
    斷。是本件事證明確，被告犯行均堪以認定，應依法論科。
二、查被告周昌甫行為後，毒品危害防制條例業於98年5 月20日
    修正公布，並已生效施行，按修正前毒品危害防制條例第4
    條第3 項規定：「製造、運輸、販賣第三級毒品者，處5 年
    以上有期徒刑，得併科新臺幣5 百萬元以下罰金」；而依修
    正後同條項規定：「製造、運輸、販賣第三級毒品者，處5
    年以上有期徒刑，得併科新臺幣7 百萬元以下罰金」。是經
    比較新舊法律適用之結果，自以修正前即行為時之毒品危害
    防制條例第4 條第3 項之規定對被告較為有利，故本案自應
    適用修正前即被告行為時毒品危害防制條例第4 條第3 項之
    規定。公訴意旨認被告如附表所示之犯行，認應適用修正後
    毒品危害防制條例第4 條第3 項之規定，而未及比較新舊法
    ，尚有未洽，應予指明。
三、按愷他命係毒品危害防制條例第2 條第2 項第3 款所定第三
    級毒品。核被告周昌甫所為，均係犯毒品危害防制條例第4
    條第3 項之販賣第三級毒品罪。被告所犯附表所示各罪，均
    犯意個別、行為互殊，應分論併罰。至被告就犯罪事實其所
    犯販賣第三級毒品罪2 罪，固在審理中均有自白，惟於偵查
    中並未自白，核與毒品危害防制條例第17條第2 項規定不合
    ，故被告所犯之犯罪事實該2 罪均無該條項規定減輕其刑之
    適用，併此敘明。另按刑法第59條之得酌量減輕其刑者，必
    須犯罪另有特殊之原因與環境等情，而在客觀上足以引起一
    般同情，認為即予宣告法定最低度刑期猶嫌過重者，始有其
    適用，至於被告犯行、情節輕微或被告犯罪之動機、手段、
    犯罪後之態度等各種情狀，僅可為法定刑內從輕科刑之標準
    ，不得據為酌量減輕之理由（最高法院28年上字第1064號、
    45年臺上字第1165號、51年臺上字第899 號判例意旨參照）
    。本院衡以毒品危害防制條例處罰非法販賣毒品之行為，即
    鑒於毒品危害人體的生命、身體健康甚鉅，並不以販賣之數
    量多寡為其處罰要件，是被告既有販賣毒品之行為，已該當
    處罰要件，且足對社會秩序造成戕害，應即依該等規定論處
    。此外，本件亦無其他事證足認被告上開犯罪另有特殊之原
    因與環境，在客觀上足以引起一般同情，即使宣告法定最低
    度刑猶嫌過重之情事，被告所犯即難邀憫恕，不宜引用刑法
    第59條規定酌量減輕其刑，附此敘明。
四、爰審酌被告明知毒品具有成癮性、濫用性，對社會深具危害
    ，被告正值青壯，不思正當工作營生，竟為謀個人私利，無
    視於政府制定毒品危害防制條例之立法美意，及毒品對於人
    體健康之戕害及國家對於杜絕毒品犯罪之禁令，其販毒行為
    危害國民身體健康及社會治安甚鉅，並造成毒品之泛濫，對
    社會之危害頗深，而購買毒品者，甚多因施用毒品之結果，
    無工作能力，且一般均無正當工作收入，若非尋求親友經濟
    奧援，常會藉竊盜、搶奪等行為或再將購入之毒品重新販出
    牟利，以資作購買毒品費用，是被告惡性不可謂不重，所生
    危害不小，被告犯罪之動機、目的、手段、販賣第三級毒品
    之數量及販毒所得、智識程度為高工畢業、家庭經濟狀況小
    康，暨其並無犯罪判刑前科，素行良好，有臺灣高等法院被
    告前案紀錄表、臺灣屏東地方法院檢察署刑案資料查註紀錄
    表各1 份在卷可憑，且犯罪後被告於審理中坦承犯行，已知
    悔悟，犯後態度尚可等一切情狀，分別量處如主文所示之刑
    ，並定其應執行刑，以資懲儆。
五、按犯毒品危害防制條例第4 條之罪者，其供犯罪所用或因犯
    罪所得之財物，均沒收之，如全部或一部不能沒收時，追徵
    其價額或以其財產抵償之，同條例第19條第1 項亦有明定，
    此一規定係採相對義務沒收原則，僅須為被告所有且供販賣
    毒品所用或因犯罪所得之物為已足，並不以當場搜獲扣押為
    限（最高法院93年度臺上字第2670號判決意旨參照）；惟該
    條係就販賣毒品犯罪所得之「財物」沒收之規定，尚不及於
    犯罪所得之利益。第按販賣毒品所得之對價，不問其中何部
    分屬於成本，何部分屬於犯罪所得之財物，應均予沒收（最
    高法院65年6 月22日65年度第5 次刑庭庭推總會議決議（一
    ）意旨參照）。從而，被告販賣第三級毒品愷他命予許哲華
    及林祥和所得共900 元，雖未扣案，然為被告販毒所得，應
    依毒品危害防制條例第19條第1 項規定宣告沒收，如全部或
    一部不能沒收，以其財產抵償之。
六、無罪部分：
（一）公訴意旨另以：被告周昌甫明知MDMA（俗稱搖頭丸）係毒
      品危害防制條例第2 條第2 項第2 款所定之第二級毒品，
      不得非法持有、販賣，竟意圖營利，基於販賣第二級毒品
      MDMA之犯意，以其所持用之0000000000號行動電話作為販
      毒工具，為下列販賣行為：於98年1 月1 日22時35分許，
      石山玥以其所持用之0000000000號行動電話與被告周昌甫
      所持用之0000000000號行動電話聯絡後，嗣於當日22時47
      分許，在屏東縣頭前溪某加油站前，被告周昌甫以500 元
      之價格，販賣第二級毒品MDMA1 顆予石山玥，而完成交易
      。因認被告周昌甫係涉犯毒品危害防制條例第4 條第2 項
      之販賣第二級毒品罪嫌等語。
（二）按犯罪事實應依證據認定之，無證據不得認定犯罪事實；
      不能證明被告犯罪者，應諭知無罪之判決，刑事訴訟法第
      154 條第2 項、第301 條第1 項分別定有明文。又刑事訴
      訟法第161 條第1 項亦規定：檢察官就被告犯罪事實，應
      負舉證責任，並指出證明之方法。因此，檢察官對於起訴
      之犯罪事實，應負提出證據及說服之實質舉證責任。倘其
      所提出之證據，不足為被告有罪之積極證明，或其指出證
      明之方法，無從說服法院以形成被告有罪之心證，基於無
      罪推定之原則，自應為被告無罪判決之諭知（最高法院92
      年度台上字第128 號判例意旨參考）。又事實之認定，應
      憑證據，如未能發現相當證據，或證據不足以證明，自不
      能以推測或擬制之方法，為裁判基礎（最高法院40年台上
      字第86號判例參照）。且認定犯罪事實所憑之證據，雖不
      以直接證據為限，間接證據亦包括在內，然無論直接證據
      或間接證據，其為訴訟上之證明，須於通常一般之人均不
      致有所懷疑，而得確信其為真實之程度者，始得據為有罪
      之認定，倘其證明尚未達到此一程度，而有合理之懷疑存
      在而無從使事實審法院得有罪之確信時，即應由法院諭知
      被告無罪之判決（最高法院40年台上字第86號、30年台上
      字第816 號、76年台上字第4986號判例意旨參照）。
（三）本件公訴人認被告周昌甫涉有上開毒品危害防制條例第4
      條第3 項之販賣第二級毒品罪嫌，無非係以證人石山玥於
      警詢、偵查中之指述及通訊監察譯文為其論罪依據。訊據
      被告周昌甫堅詞否認有公訴意旨所指販賣第二級毒品之犯
      行，辯稱：伊並沒有販賣MDMA予證人石山玥等語。經查，
      本件公訴意旨所指被告周昌甫涉犯上開毒品危害防制條例
      第4 條第2 項之販賣第二級毒品罪嫌，無非以證人石山玥
      於警詢供述：「當天我人在家裡，那3 通我說要向他購買
      『上面的』的意思，就是要向他購買搖頭丸，他告訴我說
      他那裡目前有品牌為『S 』的搖頭丸，每顆單價500 元，
      他要求我打給0000000000號行動電話去聯絡要購買搖頭丸
      的事，然後我打去0000000000號行動電話時，接聽電話的
      一個男子年約20幾歲，那名男子要求我到屏東市頭前溪附
      近的中油站交易，我依約駕駛我男友余明潔名下之ZB-363
      7 自小客車到達上處後，那名男子就走到我車子的駕駛座
      窗邊，拿了1 顆好像是紅色或綠色（正確顏色已遺忘）、
      上刻有『S 』的圓型搖頭丸給我，並向我收取500 元的現
      金，買完之後我就送給朋友（真實身分我不方便說），至
      於我朋友做何用途我不清楚。」等語，及證人石山玥於偵
      查時具結供述：「我是打給朋友『袁紹峰』介紹的人，袁
      某只給我一個0000000000號的電話，98年1 月1 日有打電
      話給對方，是買搖頭丸，1 顆，500 元，在屏東縣頭前溪
      的加油站交易，對方騎機車去現場。98年1 月1 日向對方
      買毒品之前沒有見過他。」等語，及門號0000000000號行
      動電話於98年1 月1 日22時35分、22時46 分 、22時47分
      之通訊監察譯文：
      「（22時35分）
      A （0000000000，下同）：喂!
      B （0000000000，下同）：你現在那邊有沒有上面？
      A ：等一下喔! 你有沒有上面？剩一個吶!
      B ：剩一個喔？什麼的？
      A ：S的。
      B ：喔! 那我等一下打給你。
      A ：要嗎？
      B ：我不確定吶!我等一下打給你。
      A ：好。
      B ：多少？
      A ：等一下，多少？500。
      B ：好。
      （22時46分）
      B ：你那件幫我留著，我大概過半個小時過去跟你拿。
      A ：妳打別支好了，跟我朋友拿好了。
      B ：跟你朋友拿？
      A ：對。
      B ：喔!幾號？
      A ：0000000000。
      B ：好，謝謝。
      （22時47分）
      B ：喂!
      A ：422啦!
      B ：好。」
      為論據，惟查，本件並未扣得任何與本案有關之第二級毒
      品MDMA，則本件交易標的是否確為第二級毒品MDMA，即非
      無疑。另證人石山玥於本院審理時到庭具結證述：「我沒
      有見過在場被告，也不認識他，0000000000手機電話是我
      的，我不記得0000000000號是誰的電話，事情已經過太久
      ，確實發生經過已經不記得，以當時警局製作筆錄內容為
      準，對方說500 元，我沒有跟對方見面」等語，證人石山
      玥於本院審理時所證述內容，雖與其在警、偵訊所述尚有
      出入，然從上開證人石山玥之證述及通訊監察譯文內容交
      互以觀，可知實際與證人石山玥從事MDMA交易之人係與石
      山玥通話者之朋友，並非被告周昌甫，應可認定。此外，
      亦查無其他任何證據足資補強上開證人石山玥於警、偵所
      供述之毒品交易內容為真實，是本件除證人石山玥上開警
      、偵供述及通訊監察譯文外，並無其他證據資料可資佐證
      被告周昌甫確實犯有公訴意旨所指之犯行。而依刑事訴訟
      法第156 條第2 項規定：「被告或共犯之自白，不得作為
      有罪判決之唯一證據，仍應調查其他必要之證據，以察其
      是否與事實相符」，是被告之自白尚且不能作為有罪判決
      之唯一證據，仍應調查其他必要之證據，以察其是否與事
      實相符，況且本件被告仍否認涉犯販賣第二級毒品罪嫌，
      而未自白，僅有單一證人之指述，依舉重以明輕之法理，
      本院實難僅以證人石山玥上開警詢及偵查中之供述，作為
      被告有罪判決之唯一證據，而為被告不利之判斷。是本件
      檢察官對於起訴之此部分犯罪事實，除證人石山玥之供述
      外，並未能提出任何積極證據足以證明被告涉犯公訴意旨
      所指之犯行，自尚無從說服本院形成被告有罪之心證。此
      外，復查無其他積極證據足認被告有公訴意旨所述犯行，
      被告此部分之犯行既未經證明犯罪，揆諸前揭說明，自應
      為無罪之諭知。
據上論斷，應依刑事訴訟法第299 條第1 項前段、第301 條第1
項前段，毒品危害防制條例第19條第1 項，修正前毒品危害防制
條例第4 條第3 項，刑法第2 條第1 項前段、第11條、第51條第
5 款，判決如主文。
本案經檢察官潘國威到庭執行職務。
中    華    民    國   100    年    11    月    15    日
                    刑事第一庭  審判長法  官  涂裕洪
                                      法  官  蕭筠蓉
                                      法  官  陳茂亭
以上正本證明與原本無異。
如不服本判決應於收受判決後10日內向本院提出上訴書狀，並應
敘述具體理由；其未敘述上訴理由者，應於上訴期間屆滿後20日
內向本院補提理由書（均須按他造當事人之人數附繕本）「切勿
逕送上級法院」。
中    華    民    國   100    年    11    月    15    日
                                      書記官  黃佳惠
附表：
┌───┬──────────────────┬───┐
│編號  │     主      文                     │備  註│
├───┼──────────────────┼───┤
│（一）│周昌甫販賣第三級毒品，處有期徒刑伍年│犯罪事│
│      │陸月；未扣案販毒所得新臺幣佰元沒收│實如事│
│      │，如全部或一部不能沒收時，以其財產抵│實欄一│
│      │償之。                              │（一）│
│      │                                    │所載  │
├───┼──────────────────┼───┤
│（二）│周昌甫販賣第三級毒品，處有期徒刑伍年│犯罪事│
│      │陸月；未扣案販毒所得新臺幣陸佰元沒收│實如事│
│      │，如全部或一部不能沒收時，以其財產抵│實欄一│
│      │償之。                              │（二）│
│      │                                    │所載  │
└───┴──────────────────┴───┘
附錄本判決論罪科刑法條：
修正前毒品危害防制條例第4 條第3 項
製造、運輸、販賣第三級毒品者，處五年以上有期徒刑，得併科
新台幣五百萬元以下罰金。